# 吸收合并账务处理时点问题？

提问人：后来居上 时间：2022-06-14 16:51:39
陈版主，您好，现有两家自然人同一控制下的公司A公司和B公司，A公司和B公司均分别由张三持股60%、李四持股40%，现拟由B公司对A公司进行吸收合并，吸收合并后B公司存续，A公司注销，本次吸收合并拟采用同一控制下无需支付对价的企业合并处理方式，A公司和B公司股东会对此次吸收合并方案作出决议的日期为 2022 年 3 月 11 日，A公司于股东会决议通过的当日即2022 年 3 月 11 日于本地报纸上进行了债权人公告，另A公司和B公司以 2022 年 2 月 28 日作为截止日的财务报表数据编制了财产清单，双方于 2022 年 3 月 15 日签署了资产交割单，并以 2022 年 3 月15 日作为资产交割日，交割单中双方确认：不涉及办理权属变更登记/备案手续的交割资产自资产交割日起由B公司所有。涉及办理权属变更登记/备案手续的资产，包括但不限于上B公司拥有的房屋建筑物、车辆、期货投资账户等需于资产交割日后十二个月内完成权属变更手续；部分交割资产于资产交割日前虽暂未能办理形式上的权属变更登记/备案手续，但该等资产的实际权利、权益亦自资产交割日起归属B公司所有。B公司对该等资产行使管理权利，并承担全部风险和损益。 截止 2022 年 2 月 28 日，A公司主要资产负债数据如下：银行存款余额 615 万元、固定资产-房屋建筑物 300 万元、”固定资产-车辆“97万元、计入”可供出售金融资产“科目的期货投资账户余额 114 万元、应收账款 1250 万元、应付账款 250 万元、长期借款 700 万元（以本公司的”固定资产-房屋建筑物“作为抵押）。
现 有如下有如下 账务 和和 业务处 理理 问题 咨咨 询 ：：
1 、同一控制下无需支付对价的企业合并是否不需要聘请资产评估机构对两家公司的净资产公允价值进行评估？
2 、业务安排上，是否应以资产交割日（ 2022 年 3 月 15 日）作为业务切割点，从该日起，所有新发生的业务合同均由B公司进行对外签署？该日之前已签署的业务合同则在资产交割日后办理相应的合同主体变更手续？
3 、是否以资产交割日（ 2022 年 3 月 15 日）作为双方账务处理的时点？即从该日，A公司的所有资产和负债账面余额均平移结转至B公司？但是 3 月 15 日并非一个资产负债表结账日，如以该日作为账务处理时点，财务数据无法确定？是否应以交割日后最近一个资产负债表日财务数据（ 2022 年 3 月 31 日）进行双方公司账务处理？
4 、部分转移资产和负债后续的产权变更手续可能需耗时较长，例如：房屋建筑物的产权变更、涉及以房屋建筑物抵押的长期借款的借款主体变更相关的银行沟通，对于此类后续变更手续耗时较长的资产和负债项目余额，是否应于后续实际房屋产权变更完毕或者银行借款主体变更完毕后双方再行进行该固定资产和长期借款科目余额的账务处理？
5 、A公司的银行存款账户余额在账务处理时，是否可以直接转移至B公司？还是要待A公司银行账户注销后，才能将其银行存款余额转移至B公司账面？

回答人：chenyiwei
1 、这种评估从会计角度无必要。
2 、可以这样处理。“业务安排上，是否应以资产交割日（ 2022 年 3 月 15 日）作为业务切割点，从该日起，所有新发生的业务合同均由B公司进行对外签署？该日之前已签署的业务合同则在资产交割日后办理相应的合同主体变更手续”
3 、在上述 2 的前提下，应以资产交割日（ 2022 年 3 月 15 日）作为双方账务处理的时点。部分资产尚未办理完毕过户手续，但其控制权已转移给B，通过使用这些资产产生的收益也归属于B，故不影响合并日的判断。
4 、见 3 ，产权过户手续如果最终办理不存在不确定性，则会计处理还是以实际控制权转移为准。
5 、可以直接转移，并建议尽快在交割日完成账户之间的资金转移。

提问人：后来居上 时间：2022-06-17 10:07:10
陈版主，如果资产交割日（ 2022 年 3 月 15 日）作为合并日并于该日进行账务处理的话，由于 3 月 15 日并非资产负债表日（即结账日），那么合并转移的资产和负债的账面价值如何确定呢？另外如果交割日后被合并方还发生了一些零星费用，这些交割日后的零星费用如何转移至合并方账务中？

回答人：chenyiwei
这种情况要假设 3 月 15 日为资产负债表日，在该日履行完整的结账流程，确定各项目余额。或者按据此较近的月初或月末日数据代替。

提问人：后来居上 时间：2022-06-17 10:16:33
另外，我想再请教陈版主一个账务处理问题，吸收合并时，合并方的账务处理通常如下：
DR：资产（被合并方资产账面价值）
CR：负债（被合并方负债账面价值）
实收资本（被合并方账面实收资本金额）
资本公积（被合并方账面留存收益金额及除实收资本后的其他权益项目金额）
在上述账务处理方式下，由于合并方账务处理时增加了“实收资本”金额，那么该情况还算不算“同一控制下无需支付对价的企业合并”？

回答人：chenyiwei
这种情况仍属于支付对价，并不是完全无对价的。

提问人：后来居上 时间：2022-06-23 12:01:38
陈版主，我想再请教下，假如会计处理变更为如下：
DR：资产（被合并方资产账面价值）
CR：负债（被合并方负债账面价值）
资本公积（被合并方所有者权益项目金额）
请问： 1 、吸收合并时，上述不将被合并方的账面“实收资本”新增到合并方的账务处理方式，从会计准则角度考虑是否合适？
2 、如果是上述账务处理方式，那么是否可以算作“同一控制下无需支付对价的企业合并”？
3 、如果将被合并方账面“实收资本”新增到合并方账面“实收资本”金额中的话，假如合并方新增实收资本的工商变更登记手续晚于 2022 年 3 月 15 日的话，则合并方在账务处理时是否可以新增该实收资本金额？

回答人：chenyiwei
1 、是否增加实收资本不是会计问题，是法律问题。 2 、这是税务概念，建议咨询税务专业人士。 3 、实收资本确认并不是必须以工商变更为前提。

提问人：后来居上 时间：2022-06-23 17:54:44
1 、那就是将被合并方全部所有者权益金额计入合并方账面的“资本公积”项目从会计角度而言是没问题的，只要满足合并后合并方的实收资本不超过合并双方实收资本之和这一法律要求就可以了是吧？
2 、那如果我要新增实收资本的话，就还是可以在交割日 2022 年 3 月 15 日账面新增实收资本金额了，即使该日新增实收资本的工商变更手续尚未办理完毕。
非常感谢陈版主的耐心解答！

回答人：chenyiwei
1 、是。 2 、是。